【裁判字號】    99,抗,415
【裁判日期】    990329
【裁判案由】    聲明異議
【裁判全文】
臺灣高等法院民事裁定                   99年度抗字第415號
抗  告  人  財團法人法律扶助基金會
法定代理人  乙○○○
相  對  人  甲○○
上列抗告人因其受扶助人陳周秋霞與相對人甲○○間請求返還不
當得利事件，聲請確定訴訟費用額，對於中華民國99年1月29日
臺灣臺北地方法院98年度審事聲字第166號所為裁定提起抗告，
本院裁定如下：
    主  文
原裁定廢棄。
本件相對人應給付抗告人之訴訟費用額確定為新台幣萬元。
聲請及抗告費用由相對人負擔。
    理  由
一、本件抗告人之異議及抗告意旨略以：第三人陳周秋霞（下稱
    陳周秋霞）與相對人間因返還不當得利訴訟，經伊給予陳周
    秋霞民事第二審之法律扶助，而支出律師酬金新台幣（下同
    ）3萬元，因該訴訟業經判決陳周秋霞勝訴，並應由相對人
    負擔訴訟費用之全部確定。伊乃依法律扶助法第35條規定，
    向原法院聲請確定訴訟費用額，卻遭司法事務官以前開律師
    酬金，並非屬訴訟費用為由，裁定駁回伊之聲請，經伊聲明
    異議，原法院不查，再以同一事由，駁回伊之異議，顯有違
    誤，求予將原裁定廢棄等語。
二、按財團法人法律扶助基金會（下稱基金會）之分會就扶助事
    件所支出之酬金及必要費用，視為訴訟費用之一部，法律扶
    助法第35條第1項定有明文。又該條項所指之律師酬金，並
    非以民事第三審之律師酬金，或法院為受扶助人選任律師為
    其訴訟代理人致支出之律師酬金為限，始得視為訴訟費用之
    一部，此觀該條項之立法理由特別詳述「為簡化基金會之求
    償程序，參酌民事訴訟法第114條之精神，明定分會就扶助
    事件所支出之酬金及必要費用，視為訴訟費用之一部」即明
    ；且，分會得據受扶助人有執行力之執行名義，聲請確定訴
    訟費用額及強制執行，同條第4項亦有明文。經查：
    (一)、陳周秋霞與相對人間因返還不當得利訴訟，經抗告人給
        予陳周秋霞民事第二審之法律扶助，而支出律師酬金3
        萬元，且該訴訟業經判決陳周秋霞勝訴，並應由相對人
        負擔訴訟費用之全部確定等情，業據提出審查表、扶助
        接案通知書、本院93年度上易字第603號民事判決及確
        定證明書預付酬金領款單、結案酬金領款單為證（見原
        法院審司聲字第2634號卷第4至18頁、第27至28頁）。
        是以，抗告人於受扶助人陳周秋霞前開訴訟判決勝訴確
        定後，依法律扶助法第35條第4項規定，聲請確定本件
        訴訟費用額為3萬元，於法核屬有據，應予准許。
    (二)、惟原法院未予查明，逕以前開律師酬金為民事第二審之
        律師酬金，且非法院為受扶助人所選任之律師而支出之
        酬金，並非屬訴訟費用為由，裁定駁回抗告人之異議，
        於法自有未洽。從而，抗告意旨指摘原裁定不當，求予
        廢棄，為有理由。爰由本院將原裁定予以廢棄，並更為
        裁定如主文第2項所示。
三、據上論結，本件抗告為有理由，爰裁定如主文。
中    華    民    國    99    年    3     月   29      日
                    民事第十三庭
                        審判長法  官  蕭艿菁
                              法  官  陳姿岑
                              法  官  楊絮雲
正本係照原本作成。
不得再抗告。
中    華    民    國    99    年    3     月    29    日
                              書記官  王秀雲

司法院資訊處製作；財團法人民間司法改革基金會備份。
